臺灣臺南地方法院刑事判決　　　　　　100年度易字第313號
公　訴　人　臺灣臺南地方法院檢察署檢察官
被　　　告　黃國進
上列被告因竊盜案件，經檢察官提起公訴（100年度營偵字第9號
），被告就被訴事實為有罪之陳述，本院裁定改行簡式審判程序
，判決如下：
    主  文
黃國進攜帶兇器、毀壞安全設備竊盜，累犯，處有期徒刑柒月。
    事實及理由
一、本件犯罪事實及證據，除下列事項予以更正外，餘均引用附
    件檢察官起訴書之記載。
  (一)起訴書犯罪事實欄第1項第3行原記載「其於民國99年12月9
    日上午『11時15分』許」，應更正為「其於民國99年12月9
    日上午『9時10分』許」。
  (二)起訴書犯罪事實欄第1項第15行原記載「黃國進隨即『爭』
    脫逃離」，應更正為「黃國進隨即『掙』脫逃離」。
  (三)起訴書證據並所犯法條欄第1項第2行原記載「『郭建棠』證
    述綦詳」，因並無郭建棠證述資料附卷，故「郭建棠」應予
    以刪除。
  (四)起訴書證據並所犯法條欄第2項第10至11行原記載「且上開
    功德『鄉』之「掛鎖」確實遭人以外力破壞」，應更正為「
    且上開功德『箱』之「掛鎖」確實遭人以外力破壞」。
二、論罪科刑：
  (一)按刑法第321條第1項第1款之規定，因立法院「鑑於民眾工
    作時間涵蓋日、夜間時段，故現行加重竊盜罪僅就夜間侵入
    住宅為加重構成要件，不足以保障全體民眾之利益」。故於
    100年1月26日修正通過，將第1項第1款「於夜間侵入住宅或
    有人居住之建築物、船艦或隱匿其內而犯之者」，修正為「
    侵入住宅或有人居住之建築物、船艦或隱匿其內而犯之者」
    。將其中「於夜間」之要件刪除，並將刑罰由「六月以上、
    五年以下有期徒刑」，另外增列「得併科新臺幣10萬元以下
    罰金」，修法後，刑責顯較修法前重。本件行為時在刑法該
    次修正之前，比較修正前後之規定，修正後之規定，並非有
    利於被告，爰依刑法第2條第1項前段，適用行為時即修正前
    刑法第321條第1項第1款之規定，先予敘明。
  (二)按「所謂兇器，其種類並無限制，凡客觀上足對人之生命、
    身體、安全構成威脅，具有危險性之兇器均屬之，且祇須行
    竊時攜帶此種具有危險性之兇器為已足，並不以攜帶之初有
    行兇之意圖為必要；亦即行為人攜帶兇器有行兇之可能，客
    觀上具有危險性，即為已足，至其主觀上有無持以行兇或反
    抗之意思，尚非所問（最高法院79年度台上字第5253號判例
    意旨及同院74年度第3次刑事庭會議決議意旨參照）。查被
    告用以竊盜被害人陳輝榮持有管理位於台南市柳營區山子腳
    9-1號之「代天宮」內功德箱之現金新台幣（下同）3,450元
    之作案工具鐵製小鋸子，一般均係以金屬材質製成，且其質
    地堅硬銳利，客觀上顯足以對於他人之生命、身體構成威脅
    而具有危險性，屬刑法所謂之兇器甚明。又按刑法第321第1
    項第2款之「門扇」專指門戶而言，而所謂「其他安全設備
    」，指門扇牆垣以外，依通常觀念足認防盜之一切設備而言
    ，如門鎖、窗戶等，最高法院著有45年台上字第1443號、55
    年台上字第547號判例可資參照；準此，附加於功德箱上之
    「掛鎖」，因客觀上具有防盜效果而屬安全設備。故核被告
    黃國進所為，係犯刑法第321條第1項第2、3款之加重竊盜罪
    。被告前即因竊盜案件，經本院於民國（下同）98年2月16
    日以98年度簡字第18號刑事簡易判決判處有期徒刑2月確定
    ，並於98年5月25日因徒刑執行完畢出監，此有臺灣高等法
    院被告前案紀錄表1份在卷可證。其於有期徒刑執行完畢後5
    年內故意再犯有期徒刑以上之本罪，為累犯，應依刑法第47
    條第1項之規定加重其刑。爰審酌被告有多項前科紀錄，猶
    不知悔改，再有本件竊盜犯行，顯未因前所受之科刑而記取
    教訓，且被告正值壯年，不思憑己力賺取正當收入，趁無人
    之際，以鐵製小鋸子把功德箱上之「掛鎖」撬開，竊走被害
    人持有管理「代天宮」內功德箱之現金3,450元，被告所為
    造成他人財產權損害，惟其因罹患精神疾病（詳本院卷內所
    附培靈醫院診斷證明書及殘障手冊），依其警、偵及審判筆
    錄之應對，雖尚未達辨識行為違法或依其辨識而行為之能力
    ，顯著減低之程度，惟其智慮顯較淺薄，暨酌其竊盜動機為
    生活拮据無力維持家計，且於本院審理時坦承犯行，已返還
    所得財物於失主，及檢察官具體求刑等一切情狀，量處如主
    文所示之刑。
三、據上論斷，應依刑事訴訟法第273條之1第1項、第299條第1
    項前段、第310條之2、第454條第2項，刑法第2條第1項前段
    、修正前第321條第1項第2、3款、第47條第1項，判決如主
    文。
本案經檢察官王惠芬到庭執行職務。
中    華    民    國    100    年    4    月    20    日
                  刑事第五庭    法  官  陳振謙
以上正本證明與原本無異。
如不服本判決應於收受本判決後10日內向本院提出上訴書狀，並
應敘述具體理由。其未敘述上訴理由者，應於上訴期間屆滿後20
日內向本院補提理由書狀（均須按他造當事人之人數附繕本）「
切勿逕送上級法院」。
                                書記官  黃雅雲
中    華    民    國    100    年    4    月    20    日
附錄本案論罪科刑法條全文
修正前中華民國刑法第321條第1項第2、3款
犯竊盜罪而有左列情形之一者，處6月以上、5年以下有期徒刑：
二、毀越門扇、牆垣或其他安全設備而犯之者。
三、攜帶兇器而犯之者。